【裁判字號】    98,交訴,15
【裁判日期】    980416
【裁判案由】    肇事逃逸罪
【裁判全文】
臺灣臺中地方法院刑事判決              98年度交訴字第15號
公  訴  人  臺灣臺中地方法院檢察署檢察官
被      告  甲○○
                    國民
上列被告因肇事逃逸罪案件，經檢察官提起公訴（97年度偵字第
17338號），本院判決如下：
    主    文
甲○○因過失傷害人，處有期徒刑月；又駕駛動力交通工具肇
事，致人受傷而逃逸，累犯，處有期徒刑拾壹月。應執行有期徒
刑壹年壹月。
    犯罪事實
一、甲○○有違反肅清煙毒條例、麻醉藥品管理條例、毒品等前
    科，前曾因毒品案件，經臺灣高等法院臺中分院以91年度上
    訴字第953號判處有期徒刑1年2月確定，嗣經同法院以96年
    度聲減字第1126號裁定減刑併與他案所處有期徒刑定應執行
    刑為有期徒刑11年6月確定，甫於民國97年2月11日因縮短刑
    期執行完畢。詎猶不知悔改，仍於97年5月3日某時，在臺中
    市○○路之全家卡拉OK店內飲酒後，已不能安全駕駛，且亦
    未領有合法有效之自用小客車駕駛執照，竟仍於同日23 時
    許，駕駛友人所有之車牌號碼MX─5866號自用小客車，沿臺
    中巿南屯區○○路由北往南方向行駛，欲返回其位在臺中縣
    龍井鄉○○路新莊巷53號住處（其酒後駕車所涉犯公共危險
    部分，業經本院以97年度沙交簡字第528號判處有期徒刑四
    月確定），於同日23時35分許，行經臺中巿南屯區○○路與
    文昌街口時，原應注意車前狀況，隨時採取必要安全措施，
    而依當時之氣候、光線、視距，並無不能注意之情事，竟疏
    於前方人車動態，而駛入機車道，致撞擊前方正於路口機車
    優先道上等停紅綠燈之乙○○所騎乘車牌號碼PP5─721 號
    重型機車，致乙○○人車倒地後，受有右肘、左小腿及左足
    挫、擦傷等傷害。詎甲○○見肇事致人受傷後，竟未為必要
    之救護，隨即駕駛上揭自用小客車逃逸。嗣經警依路人所提
    供之肇事車型及廠牌，調閱肇事地點北方200公尺即臺中巿
    南屯區○○路與南屯路口之監視器畫面，循線查獲車牌號碼
    MX─5866號自用小客車之所有人，始知悉上情。而甲○○於
    上開肇事後，於翌日（4日）0時25分許，為警於臺中巿文心
    南路與文心南五路攔檢，經測得其呼氣酒精濃度為每公升
    0.91 亳克。
二、案經乙○○訴由臺中市警察局第四分局移送臺灣臺中地方法
    院檢察署檢察官偵查起訴。
    理    由
一、證據能力方面：按被告以外之人（包括證人、鑑定人、告訴
    人、被害人及共同被告等）於審判外之陳述雖不符刑事訴訟
    法第159條之1至之4等4條之規定，而經當事人於審判程序同
    意作為證據，法院審酌該言詞陳述或書面陳述作成時之情況
    ，認為適當者，亦得為證據；當事人、代理人或辯護人於法
    院調查證據時，知有刑事訴訟法第159條第1項不得為證據之
    情形，而未於言詞辯論終結前聲明異議者，視為有前項之同
    意，同法第159條之5定有明文。立法意旨在於傳聞證據未經
    當事人之反對詰問予以核實，原則上先予排除。惟若當事人
    已放棄反對詰問權，於審判程序中表明同意該等傳聞證據可
    作為證據；或於言詞辯論終結前未聲明異議，基於尊重當事
    人對傳聞證據之處分權，及證據資料愈豐富，愈有助於真實
    發見之理念，且強化言詞辯論主義，使訴訟程序得以順暢進
    行，上開傳聞證據亦均具有證據能力。查檢察官、被告對於
    本案卷內相關證人之證述、文書卷證資料，於本院98年2月5
    日行準備程序中、本院98年3月26日審理中並未就有何於刑
    事訴訟法第159條第1項不得為證據之情形於本院言詞辯論終
    結前聲明異議，且有關本案諸證人之證述、文書卷證資料亦
    經本院於審理期日逐一提示、朗讀，並告以要旨，本院復審
    酌相關證人證述筆錄製成、文書卷證資料取得，並無證據顯
    示有何違背程序規定情事，依據上述之說明，均應具有證據
    能力。
二、訊據被告甲○○（下稱被告）固坦承確實曾於97年5月3日晚
    間於臺中市○○路之全家卡拉OK店內飲酒後，於同日23時許
    ，駕駛友人所有之車牌號碼MX─5866號自用小客車，沿臺中
    巿南屯區○○路由北往南方向行駛，並有經過臺中市○○區
    ○○路、文昌路口，嗣於翌日凌晨0時25分許在臺中市○○
    ○路、文心南五路口遭警攔檢酒醉駕駛，當時所駕駛之上開
    自用小客車右前車頭確實有凹陷毀損之情況，惟矢口否認於
    該黎明路、文昌路口撞擊被害人乙○○（下稱被害人）所騎
    乘之車牌號碼PP5─721號重型機車，嗣後並駕車逃逸之犯行
    ，辯稱：從被害人遭撞擊之路口至伊為警攔檢之處，以時速
    4、50公里之速度行駛，約不到10分鐘就可以到達，但伊是
    在被害人遭撞倒後將近1小時，才在臺中市○○○路、文心
    南五路路口為警攔檢，當時伊是在車上睡覺，至於伊所駕駛
    之車輛右前車頭之所以凹陷毀損，乃是因為伊開車撞到文心
    南路上靠近文心南五路路口的安全島所致，伊確定自己當天
    並沒有撞到人云云。經查：
  (一)本件被告於97年5月3日某時飲酒後，於同日23時許，駕駛上
    開自用小客車沿臺中市○○區○○路由北往南方向行駛，欲
    往臺中市○○○路一帶返回其位於嶺東學田路之住宿處，並
    於當日23時35分53秒行經距離本件交通事故現場之北方176
    公尺處之臺中市○○區○○路、南屯路口，以及被告係於翌
    日（4日）0時25分之前10分鐘，停車於臺中巿文心南路上靠
    近與文心南五路之路口為警攔檢，經警於10分鐘後之0時25
    分許對被告測得其呼氣酒精濃度為每公升0.91亳克，當時被
    告所駕駛之自用小客車右前方車頭已有凹陷毀損等節，業據
    被告坦認在卷，復經攔檢被告之員警即證人丁○○於本院審
    理時到庭結證屬實，並有監視器錄影帶翻拍畫面、酒測數值
    單據、臺中市警察局舉發違反道路交通管理事件通知單、被
    告車損情形相片，以及如附件1所示之本院於審理期間飭警
    繪製之道路交通事故現場圖（其上標明有拍攝到被告所駕駛
    車輛之監視器、事故發生所在位置之相對位置圖）在卷可稽
    ，堪認屬實。又被害人於97年5月3日23時35、36分許，騎乘
    車牌號碼PP5─721號重型機車於臺中市○○路、文昌路口機
    車優先道處等停紅綠燈時，遭人駕駛車輛自後方撞擊，因而
    人車倒地，並受有右肘、左小腿及左足挫、擦傷等傷害等情
    ，亦據被害人於警詢（包括談話紀錄）、偵查及本院審理中
    到庭指述明確，復有道路交通事故現場圖、臺中市警察局第
    四分局道路交通事故補充資料表、臺中市○○○○○道路交
    通事故肇事逃逸追查表、現場相片、機車遭撞擊後之相片、
    被害人於林新醫院就診之診斷證明書在卷可資佐憑，亦堪信
    為真實。
  (二)而本件被害人固於遭撞擊後未能記下肇事車輛之車牌號碼，
    惟經路人告知係一台舊式BMW廠牌自小客車所為，且事發後
    係往臺中市○○○路即臺中縣烏日鄉之方向逃逸一節，業據
    被害人於警詢中指述明確，復於本院審理時到庭結證證述明
    確；而經警循線調閱事故路段之監視器錄影帶後發現，該時
    間行經該路段之舊式BMW廠牌自小客車，別無他輛而僅有被
    告所駕駛之車號MX─5866號自用小客車1輛等情，亦據證人
    即承辦本件過失傷害、肇事逃逸案件之員警戊○○於本院審
    理中到庭結證屬實。又經警依現場情況、被告自承行向分析
    被告當時行車之路線，應係沿黎明路由北往南方向行駛，並
    於行經南屯路後，為設於南屯路、南美街之間之黎明路段上
    之監視器拍攝下行經畫面；而該監視器之位置距離交通事故
    位置係176公尺等情，亦有監視器翻拍畫面及如附件1所示之
    道路交通事故現場圖在卷可證。則以被告當時之行向、位置
    研判，被告確實於數分鐘內會行經本案肇事之黎明路、文昌
    街口，應堪認定。而由卷附該監視器翻拍畫面可知，被告於
    行經系爭監視器所在位置時，其車輛之右前方並未出現任何
    凹陷毀損之情形，惟其於約45分鐘後（即97年5月3日23時35
    分許至97年5月4日0時20分許）在臺中市○○○路、文心南
    五路路口之路邊以車頭朝南之方向停車於附件2所示之A位置
    時，所駕駛之自小客車右前方車頭已出現如臺灣臺中地方法
    院檢察署97年度核退字第1920號卷第7至第10頁相片所示之
    大幅度凹陷毀損情形等節，亦有監視器錄影帶翻拍畫面、被
    告車輛毀損相片在卷可考，則相互勾稽上揭被告行車方向、
    位置、時間以及其車輛車體狀態等情，本件交通事故係由被
    告肇致之機率已大幅提昇。被告雖辯稱：從案發現場到伊被
    警察以酒駕為由攔檢處，僅不到10分鐘之車程，伊係於系爭
    事故發生將近1小時候才遭警攔檢，故本件交通事故並非伊
    所肇致云云。惟被告已於歷次警詢、偵查及本院審理中自承
    ：伊當天從向上路的卡拉OK店喝酒出來後，雖然是想要回嶺
    東一帶之學田路住處，但是當時有喝酒，對回家的路不太熟
    悉，而且途中有想到要去大墩七街一帶去找朋友等語，由該
    等被告所稱返家位置、欲訪友之所在位置與事故發生之位置
    ，以及被告事後遭攔檢位置，加以被告對於該處之路段並不
    熟悉等情觀之，應可推認被告當天有繞路、找路之情節；況
    且以被告於97年5月4日0時25分遭酒測時，酒測之酒精濃度
    數值仍高達每公升0.91毫克之譜，更徵其因酒後不勝酒力而
    無法順利到達所欲前往之所在地，則其自系爭交通事故地點
    至遭警察攔檢位置之行車時間約達45分鐘左右，亦屬不足為
    奇，所辯尚難作為有利被告之認定。被告雖復辯稱：伊所駕
    車輛右前方之凹陷毀損係因撞擊如附件2圖中B位置所示之臺
    中市○○○路、文心南五路路口之安全島（本院於審理中請
    被告、證人戊○○標示被告所指撞擊之安全島位置，均係在
    該B處）而有以致之云云。惟經本院飭警製作如附件2所示之
    現場圖顯示，該被告所指B位置之安全島係由南朝北向設置
    ，與被告遭警攔檢之同圖A位置恰好係對向位置，由該等相
    對位置觀之，佐以被告於本院審理中所述：「我是在撞到後
    ，倒退到沒有多遠的路邊，應該有倒退6、7公尺，並到旁邊
    停車，我是直行的時候撞到安全島的，倒退後，我就停放在
    警察臨檢的位置，我就只是倒退在旁邊停，沒有倒退經過什
    麼路口。」等語，殊難想像被告係以何等行向行駛而撞擊該
    B位置之安全島；嗣被告經本院質疑其撞擊安全島之行向後
    ，又改稱：伊係駕駛車輛經B處左轉彎時打瞌睡才撞上安全
    島等語。惟若被告係因左轉撞擊該B處之安全島，依其車輛
    行向自應係左側車頭撞擊安全島而非右側車頭，所述即與事
    實有所不符而不足為採。再查，經本院派警測量該B處位置
    安全島之高度為前端高0.2公尺、後端高0.64公尺，對照被
    告車輛事後車損相片內之情形（被告所駕駛之車輛已送修完
    畢），該車輛右側車頭有一相當大之凹陷處，而該凹陷位置
    之高度已遠超出安全島之高度，應屬甚明，且果被告係撞擊
    到安全島而造成右前車頭毀損，豈有在引擎蓋上造成如卷附
    相片中所示之大型凹陷痕跡之可能？況被告所述撞擊安全島
    之位置，已與現場狀況不符，業如前述，在在顯示被告所辯
    均屬事後矯飾卸責之詞而不足採信。反而由該引擎蓋上板金
    之大型凹陷處對照被害人等停紅綠燈之位置係在路口最右側
    機車道處，與被害人機車遭撞擊之位置係在機車左半側靠車
    體後方處之情形互核吻合，與上揭論述相互勾稽，堪認本件
    被告確實係案發當時撞擊被害人機車之人無誤。
  (三)是由事故現場位置、被害人車損位置以及被告所駕駛車輛凹
    陷毀損位置以觀，應可認定被告係駕車自被害人左後方同向
    行駛行經事故發生處時，依當時之天候、路況、視距，應注
    意、能注意而未注意，致駛入機車優先道位置，而撞擊當時
    正在路口等停紅綠燈之被害人所騎乘之機車，致被害人受有
    右肘、左小腿及左足挫、擦傷等傷害，可證被告之行車確實
    有過失，且與被害人之受傷結果間具有相當因果關係。而此
    亦與臺灣省臺中區車輛行車事故鑑定委員會鑑定後所認：依
    被告車損部位及衝突地點相關跡證研議，被告駕駛自小客車
    駛入機車道追撞機車道上之機車為肇事原因，而被害人駕駛
    重機車無肇事因素等節互核相符，堪可認定。
  (四)復按刑法第185條之4之肇事逃逸罪，以駕駛動力交通工具肇
    事，有致人死傷而逃逸之事實，為其構成要件，不以行為人
    明知被害人有死傷情形為必要，亦不以被害人為無自救能力
    人為必要（最高法院91年臺上字第137號、90年臺上字第678
    6號判決意旨參照），至肇事者是否有遺棄之故意，其離去
    之原因為何，則非所問（最高法院90年臺上字第2191號判決
    意旨參照），考其立法目的即在促使駕駛人於肇事後能對被
    害人即時救護，以減少死傷之惡化，此觀該法條之立法目的
    ，以及道路交通管理處罰條例第62條規定內容自明，可見該
    兩條規範意旨應屬相同。是被告於駕車過失撞擊被害人後，
    並未停車下來察看，反而駕車往臺中縣烏日鄉方向離去，顯
    然已合致於刑法第185條之4之肇事逃逸罪之構成要件，灼然
    至明。
  (五)至被害人依卷內資料顯示，固亦屬無駕駛執照駕駛重型機車
    ，惟其既對本件交通事故之發生並無過失因素，且未領有駕
    駛執照騎乘重型機車，亦僅屬行政違規事項，就本件交通事
    故部分之責任歸屬，並未涉及有何過失相抵之情形，在此一
    併敘明。
  (六)從而，本案事證明確，被告過失傷害及駕駛動力交通工具肇
    事，致告訴人受傷而逃逸等犯行咸堪認定，應予依法論科。
三、核被告所為，係犯刑法第284條第1項前段之過失傷害罪、第
    185條之4之肇事逃逸罪。所犯上開2罪間，犯意各別，行為
    互殊，應予分論併罰。又按「汽車駕駛人，無駕駛執照駕車
    、酒醉駕車……，因而致人受傷或死亡，依法應負刑事責任
    者，加重其行至二分之一。」，道路交通管理處罰條例第86
    條第1項定有明文。查本件被告於駕車撞擊被害人致成傷時
    ，並未領有適當之駕駛自小客車之駕駛執照一節，業據被告
    坦認在卷，並有監理站函覆可佐，另被告同時亦係酒醉駕車
    ，業如前述，揆諸上開說明，就其所犯刑法第284條第1項之
    過失傷害罪，應依上開規定加重其刑。至被告符合上開規定
    之加重條件雖有二種（無駕駛執照及酒醉駕車），惟該條之
    數種加重事項為列舉規定，行為人僅符合其一即構成加重其
    刑要件，僅加重一次即可，無庸再遞加重其刑，附此說明。
    又被告前曾因毒品案件，經臺灣高等法院臺中分院以91年度
    上訴字第953號判處有期徒刑1年2月確定，嗣經同法院以96
    年度聲減字第1126號裁定減刑併與他案所處有期徒刑定應執
    行刑為有期徒刑11年6月確定，甫於民國97年2月11日因縮短
    刑期執行完畢等節，有臺灣高等法院被告前案紀錄表在卷可
    稽，其於有期徒刑執行完畢後五年內故意再犯本件肇事逃逸
    之有期徒刑以上之罪，為累犯，應依刑法第47條第1項之規
    定加重其刑，至就所犯刑法第284條第1項之過失傷害罪部分
    則非屬累犯，附此敘明。爰審酌被告酒醉程度達呼氣式酒精
    濃度測試每公升0.91毫克，仍駕車行駛於道路上，顯然漠視
    一般往來之公眾及駕駛人之用路安全，終至釀成本件交通事
    故，造成被害人身體之傷害及被害人身體受傷之程度，並斟
    酌被告於肇事後駕車逃逸，未即時下車察看被害人之情形，
    同時造成檢警查緝之困難，惡性非輕，且事後並矯飾卸責否
    認犯行，顯然未見有何悔意，而被告遲至本院辯論終結前，
    仍未與被害人達成民事上損害賠償之和解事宜，犯後態度顯
    然不佳等一切情狀，就其上開二犯行分別量處如主文所示之
    刑，並依法定其應執行之刑，以資懲儆。
據上論斷，應依刑事訴訟法第299條第1項前段，道路交通管理處
罰條例第86條第1項，刑法第284條第1項前段、第185條之4、第
47條第1項、第51條第5款，刑法施行法第1條之1，判決如主文。
本案經檢察官丙○○到庭執行職務。
中    華    民    國    98    年    4     月    16    日
                  刑事第十四庭  審判長法  官  江奇峰
                                      法  官  廖純卿
                                      法  官  林學晴
以上正本證明與原本無異。
如不服本判決應於收受判決後10日內向本院提出上訴書狀，並應
敘述具體理由；其未敘述上訴理由者，應於上訴期間屆滿後20日
內向本院補提理由書（均須按他造當事人之人數附繕本）「切勿
逕送上級法院」。
                                      書記官  簡雅文
中    華    民    國    98    年    4     月    16    日
附錄論罪科刑法條
中華民國刑法第284條第1項
（過失傷害罪）
因過失傷害人者，處6月以下有期徒刑、拘役或5百元以下罰金，
致重傷者，處1年以下有期徒刑、拘役或5百元以下罰金。
中華民國刑法第185條之4
（肇事遺棄罪）
駕駛動力交通工具肇事，致人死傷而逃逸者，處 6 月以上 5 年以下有期徒
刑。


司法院資訊處製作；財團法人民間司法改革基金會備份。
